【裁判字號】    98,小上,5
【裁判日期】    980531
【裁判案由】    損害賠償
【裁判全文】
臺灣臺東地方法院民事判決               98年度小上字第5號
上  訴  人  甲○○
被  上訴人  丙○○
            乙○○
上列當事人間請求損害賠償事件，上訴人對於中華民國98年4月
27日本院簡易庭97年度東小字第527號第一審判決提起上訴，本
院判決如下：
    主      文
上訴駁回。
第二審訴訟費用新臺幣壹仟伍佰元，由上訴人負擔。
    事實及理由
一、本件上訴意旨略以：
    依原審之訴訟資料：(一)在本院97年度執字第8939號遷讓房屋
    強制執行事件（下稱系爭強制執行事件），於97年10月6日
    （下稱系爭執行期日）執行遷讓系爭房屋（即門牌號碼為臺
    東縣臺東市○○路54 0號房屋）前，該房屋仍為被上訴人所
    管領，故被上訴人應就：「於結束占用、搬離系爭房屋時
    ，曾通知上訴人於一定時間返還移交上訴人，而上訴人未如
    期受領接收，真正毀損系爭房屋之他人。」之事實，負舉
    證之責，否則即應依民法第184條第1項前段、第185條之規
    定，負侵權行為損害賠償責任。而原審令上訴人舉證：被上
    訴人有毀損之事實，顯有判決不適用法規之違誤。(二)至於訴
    外人廖新榮在未經上訴人之同意，卻將系爭房屋違法轉租給
    被上訴人，但被上訴人既為承租人，自應負民法第432條所
    規定承租人之保管義務，就系爭房屋之毀損，負賠償之責。
    況本院於96年度訴字第10號請求返還房屋等訴訟（即原告為
    上訴人，被告為被上訴人、廖新榮），即據前揭侵權行為及
    租賃競合請求之法律關係，而該確定判決亦將被上訴人、廖
    新榮併列為應返還系爭房屋予上訴人之當事人，故原審認上
    訴人請求無據，即有判決適用法規不當之情，並聲明：(一)原
    判決廢棄；(二)被上訴人應連帶給付上訴人新臺幣97,600元，
    及自支付命令送達被上訴人之翌日起至清償日止，按週年利
    率百分之5計算之利息。
二、按「上訴狀內應記載上訴理由，表明下列各款事項︰一、原
    判決所違背之法令及其具體內容。二、依訴訟資料可認為原
    判決有違背法令之具體事實。」，民事訴訟法（下稱同法）
    第436條之25定有明文。另同法第436條之32第2項準用同法
    第468條之規定，係以判決不適用法規或適用不當者，為違
    背法令。經查：上訴人在上訴狀業已合法表明上訴之理由，
    並符合同法第436條之25規定，據此，上訴人提起本件上訴
    ，於法有據。
三、次按對於小額程序第一審判決之上訴，非以其違背法令為理
    由，不得為之；依上訴意旨足認上訴為無理由者，得不經言
    詞辯論為之，同法第436條之24第2項、同法第436條之29第2
    款分別定有明文。經查：
  (一)上訴人以被上訴人無權占用系爭房屋為由，在提起本院96年
    度訴字第10號返還房屋事件之訴訟審理中，兩造就：上訴人
    與廖新榮口頭約定將上訴人所有之系爭房屋出租予廖新榮，
    租賃期間自94年12月1日起；廖新榮未經原告同意，於95年3
    月8日與被上訴人丙○○簽立房屋租賃契約書，將房屋租賃
    契約書所有權利義務，包含上開與原告口頭訂定之租約，均
    讓渡予被上訴人丙○○繼續承租，並表示將上開權利義務讓
    渡給被上訴人二人等情，並不爭執，有該判決書影本在卷可
    稽｛見本院卷（下同）第15頁至第16頁｝。復經本院於97年
    4月30日判決：被上訴人及廖新榮應將系爭房屋騰空遷讓返
    還上訴人，並於97年6月2日判決確定在案。嗣上訴人以上開
    判決書及判決確定證明書為執行名義，向本院聲請97年度執
    字第8939號遷讓房屋強制執行事件，經本院於97年10月6日
    （即系爭執行期日）至現場執行完畢等情，有系爭執行期日
    筆錄影本（第19頁），堪可認定為真實。
  (二)至於「當事人主張有利於己之事實者，就其事實有舉證之責
    任。」，同法第277條亦有明文。又「民事訴訟如係由原告
    主張權利者，應先由原告負舉證之責，若原告先不能舉證，
    以證實自己主張之事實為真實，則被告就其抗辯事實即全不
    能舉證，或其所舉證據尚有疵累，亦應駁回原告之訴」，最
    高法院17年上字第917號判例參照。而本件上訴人係以：於
    系爭執行期日，發現系爭房屋內之門、窗、電器設備、電線
    、馬達等均遭拆除，致令不堪使用（下稱系爭毀損，見原審
    卷第56頁），認為被上訴人應有共同毀損之侵權行為，應連
    帶負損害賠償之責乙情。經查：被上訴人於原審言詞辯論期
    日時，辯稱：於96年7月1日即搬離系爭房屋，未為系爭毀損
    之行為等語（原審卷第54頁至第55頁）。參諸上訴人於原審
    言詞辯論期日時，陳稱：「（有無辦法確認被告父子（係指
    被上訴人）到底是使用系爭房屋到何時？）不清楚，但強制
    點交時（係指系爭執行期日）前，被告就搬走」、「（去執
    行時，是否只有你跟廖新榮在場？）是，乙○○父子沒有在
    場。」、「.. 但法院去現場執行時，門鎖早就被破壞，沒
    有上鎖」、「（當場是否有詢問廖新榮，是何人破壞？）有
    ，但他說不知道是誰破壞，他說：他早就把房子交給被告父
    子」、「（有無其他證據，可證明是被告所破壞？沒有，..
    ）」等語（原審卷第80頁）。揆諸前揭證據法則之規定，上
    訴人並未就被上訴人確為系爭毀損之人，舉證以實其說。據
    此，上訴人訴請被上訴人就系爭毀損負賠償之責，自無理由
    甚明。職是，原審依舉證原則之分配，以上訴人未盡舉證之
    責，而認定上訴人該部分之主張無理由，並無判決不適用法
    規之情。
  (三)另承租人違反以善良管理人之注意，保管租賃物，租賃物有
    生產力者，並應保持其生產力之義務，致租賃物毀損、滅失
    者，負損害賠償責任；承租人非經出租人承諾，不得將租賃
    物轉租於他人，民法第432條、第443條第1項本文分別定有
    明文。另「租賃關係之成立與存續，係基於當事人間之信任
    ，故租賃權通常為不得讓與之債權。」，最高法院37年上字
    第6886號判例意旨參照。經查：本件無論廖新榮係將系爭房
    屋轉租或將租賃權讓與被上訴人，惟均未經上訴人同意，業
    如前述，故上訴人自不因廖新榮之前揭轉租或租賃權讓與之
    行為，而與被上訴人就系爭房屋，另成立租賃契約，據此，
    被上訴人就上訴人而言，並非系爭房屋之承租人，應無疑義
    。至於上訴人在本院96年度10號遷讓房屋訴訟事件，對被上
    訴人、廖新榮，係依民法第767條所有物返還請求權、第179
    條不當得利之法律關係，請求遷讓屋房（第14頁背面），惟
    在原審係依民法第184條第1項前段、第185條侵權行為；民
    法第432條租賃之法律關係，請求被上訴人應連帶給付系爭
    毀損之損害賠償。據此，上訴人在前訴訟之訴訟標的及訴之
    聲明，與本件炯然相異。故上訴人逕以前訴訟係以侵權行為
    、租賃競合之法律關係，而判決上訴人勝訴，而據以在本件
    援引，主張被上訴人未盡承租人之善良管理人注意義務，致
    系爭房屋發生系爭毀損，自得依租賃之法律關係，請求損害
    賠償乙情，顯屬誤會。職是，原審以：兩造間並非系爭房屋
    租賃關係之當事人，而為上訴人依民法第432條之規定，請
    求被上訴人給付損害賠償，核無理由之認定，尚無判決適用
    法規不當之節。
三、綜上所述，上訴人依侵權行為、租賃之法律關係，主張被上
    訴人應連帶給付上訴人，如其聲明(二)所示之賠償金額，為無
    理由，不應准許。原審斟酌全辯論意旨及調查證據之結果，
    依自由心證判斷事實之真偽，本於同上理由，而為上訴人敗
    訴之判決，並未違背法令。職是，上訴意旨指摘原判決違背
    法令，求予廢棄改判，為無理由，應予駁回。而本件依上訴
    意旨，足認上訴人之上訴為無理由，爰不經言詞辯論逕予判
    決駁回其上訴。
四、本件第二審訴訟費用，爰依民事訴訟法第436條之32第1項、
    同條之19第1項之規定，確定如主文第2項所示。
五、據上論結，依民事訴訟法第436條之29第2款、同條之32第1
    項、第2項、同條之19第1項、第449條第1項、第78條之規定
    ，判決如主文。
中    華    民    國    98    年    5     月     31   日
                  民事庭  審判長法  官 陳銘珠
                                法  官 傅曉瑄
                                法  官 陳兆翔
上為正本係照原本作成。
本判決不得上訴。
中    華    民    國    98    年    6    月      1    日
                                書記官 林建成


司法院資訊處製作；財團法人民間司法改革基金會備份。
